臺灣高等法院刑事判決
上　訴　人　臺灣臺北地方法院檢察署檢察官
上　訴　人
即　被　告　丁　○
上列上訴人因偽造文書等案件，不服臺灣臺北地方法院93年度易
字第619號，中華民國94年6月23日第一審判決（起訴案號：臺灣
臺北地方法院檢察署93年度偵字第4653號；併辦案號：臺灣高雄
地方法院檢察署94年度偵字第15095號、15099號、94年度偵字第
16004號、94年度偵字第16284號、93年度偵緝字第2315號），提
起上訴，本院判決如下：
    主  文
原判決撤銷。
丁○共同偽造公印文，處有期徒刑陸月，如易科罰金，以參佰元
折算壹日，偽造丙○○國民身分證壹張（含其上偽造之內政部公
印文壹枚）及丙○○名義「當事人個人信用報告申請書」上偽造
之「丙○○」之署押壹枚均沒收。
    事  實
一、丁○（原名蔡政雄，民國九十三年三月五日更名）與真實姓
    名、年籍不詳之柯姓成年男子基於偽造公印文、國民身分證
    之犯意聯絡，明知該柯姓成年男子在跳蚤雜誌上刊登出售國
    民身分證之廣告，係以模仿真正國民身分證之形式製作偽造
    之國民身分證，並在其上偽造內政部之公印文，竟於民國九
    十三年一月中旬某日將自己照片二幀交付與該柯姓成年男子
    ，由該柯姓成年男子在不詳時地、以上開方式偽造其上貼有
    丁○照片、及偽造內政部公印文一枚、惟姓名年籍資料為「
    丙○○」者之國民身分證一張，足以生損害於丙○○及內政
    部對於國民身分證管理之正確性，丁○並於同年二月十九日
    ，以新臺幣（下同）三萬元代價在其位在高雄市小港區○○○路八七號之住處買受之，旋即基於行使偽造國民身分證、
    行使偽造私文書之犯意，於同年二月廿四日下午一時三十分
    許，前往位於臺北市中正區○○○路○段二號十樓之「財團
    法人金融聯合徵信中心」欲查詢丙○○其人之財產信用狀況
    ，於該處偽以丙○○名義填寫「當事人個人信用報告申請書
    」一份，在申請書下方當事人簽章欄並偽簽「丙○○」之署
    押一枚以確認之，併連同前開偽造之丙○○國民身分證持向
    財團法人金融聯合徵信中心職員羅閏新行使，足以生損害於
    丙○○、財團法人金融聯合徵信中心及內政部對於國民身分
    證管理之正確性，嗣經羅閏新察覺有異，當場查獲丁○，並
    扣得前開偽造之丙○○國民身分證一張。
二、案經臺北市政府警察局中正第一分局移送臺灣臺北地方法院
    檢察署檢察官偵查並聲請以簡易判決處刑，經原審受理後，
    認為不宜以簡易判決處刑，改以通常程序審理。
    理  由
壹、證據能力方面：
    查證人丙○○、羅閏新於警詢時所為之證述，雖屬被告以外
    之人在審判外之言詞陳述，然業經被告於本院審理時同意作
    為證據，本院審酌渠二人言詞陳述作成時之情況，核與被告
    供述之犯罪情節相符，認為適當，依刑事訴訟法第159-5 條
    第1 項之規定，認為有證據能力。又本件被告係因現行犯遭
    逮捕，依刑事訴訟法第一百三十條規定，司法警察自得逕行
    搜索其身體、隨身攜帶之物件，是被告向財團法人金融聯合
    徵信中心職員羅閏新行使上開偽造之丙○○國民身分證一紙
    ，自得為附帶搜索扣押之標的物，其證據取得程序亦屬適法
    而具證據能力，先予敘明。
貳、實體方面：
一、上揭犯罪事實，業據被告迭於警訊、偵查、原審及本院審理
    時坦承不諱，核與證人丙○○、證人即財團法人金融聯合徵
    信中心職員羅閏新證述內容相符，並有扣案偽造之丙○○國
    民身分證一張（含其上偽造之內政部公印文一枚）、財團法
    人金融聯合徵信中心當事人個人信用報告申請書一份、核准
    更改姓名通報單（被告於九十四年三月五日更名）、丙○○
    之法務部戶役政連結作業系統報表（偽造國民身份證上姓名
    年籍資料均為丙○○）等可資佐證。又被告偽造之「丙○○
    」國民身分證上偽造之內政部公印文一枚，經送鑑驗結果，
    證實該張國民身分證上未發現水印及纖維絲，其上『內政部
    印』及印刷字跡、國旗圖案等均與樣張不相符，研判係偽造
    等情，亦有內政部警政署刑事警察局九十三年三月十八日刑
    鑑字第０九三００四七八三九號鑑驗通知書一份在卷可按（
    見九十三年度偵字第四六五三號偵查卷第三十四頁），堪信
    被告自白與事實相符，本件事證明確，被告犯行堪以認定，
    應依法論科。
二、按偽造國民身分證並在其上偽造內政部公印文，依司法院院
    解字第三○二○號解釋及司法院大法官會議釋字第八十二號
    解釋，應成立刑法第二百十二條及第二百十八條第一項之罪
    ，並依同法第五十五條從一重處斷。核被告所為，係犯刑法
    第二百十六條、第二百十二條之行使偽造國民身分證罪、第
    二百十六條、第二百十條之行使偽造私文書罪、第二百十八
    條第一項之偽造公印文罪；被告在「當事人個人信用報告申
    請書」下方當事人簽章欄偽簽「丙○○」之署押，該偽造署
    押，因係偽造私文書之部分行為，不另論罪。被告與真實姓
    名、年籍不詳之柯姓成年男子基於共同犯罪之意思聯絡，相
    互謀議，而推由柯姓男子為上開偽造公印文、偽造國民身分
    證之犯行，二人皆為共同正犯；被告偽造私文書、國民身分
    證後持以行使，其偽造私文書、國民身分證之低度行為應為
    行使之高度行為所吸收，均不另論罪；被告偽造公印文、行
    使偽造國民身分證、行使偽造私文書之目的均為查詢丙○○
    之財產信用資料，所犯三罪間，有方法目的之牽連關係，為
    牽連犯，應從一重之偽造公印文罪處斷。公訴人雖僅於聲請
    簡易判決處刑書中載明被告行使偽造私文書、行使偽造國民
    身分證之犯行，然檢察官就犯罪事實一部起訴者，其效力及
    於全部，被告所犯偽造公印文之犯罪事實，與已起訴之部分
    有牽連犯裁判上一罪關係，為起訴效力所及，本院自應就此
    部分併予審判，附此敘明。至聲請簡易判決處刑書原認被告
    另犯刑法第三百三十九條第三項、第一項之詐欺取財未遂罪
    嫌云云，然本件犯罪事實，被告尚無何基於不法所有之意圖
    使人將本人或第三人之「財物」交付之情可言，自與詐欺取
    財罪之構成要件不合，且此部分業經到庭實行公訴之檢察官
    於原審審理時減縮起訴法條在案（原審九十四年三月廿四日
    準備程序筆錄），是本院自無再予審酌之必要。
三、原審認被告罪證明確，予以論罪科刑，固非無見，惟查偽造
    之署押，依刑法第二百十九條規定，不問屬於犯人與否皆應
    沒收，縱署押為文書之一部，偽造署押行為應吸收於偽造文
    書行為之中，無須另行論罪，然關於從刑部分，縱未將偽造
    文書沒收，仍應依刑法第二百十九條之規定將偽造之署押沒
    收，方為合法。原判決就偽造之丙○○「當事人個人信用報
    告申請書」下方當事人簽章欄偽簽「丙○○」之署押一枚，
    未予論列並宣告沒收，自有未當。檢察官提起上訴，認被告
    尚連續犯偽造文書、詐欺取財等罪名，與本件有裁判上一罪
    關係，請求併案審理，其上訴無理由（詳後述）。被告提起
    上訴亦請求併辦並認原審判刑過重云云，其上訴亦無理由，
    惟因原判決既有未當，爰由本院撤銷改判，並審酌被告犯罪
    之目的、動機、手段、犯罪所生危險甚鉅、然尚無實害產生
    、嗣後坦承犯行，犯後態度尚佳等一切情狀，量處有期徒刑
    六月，並諭知易科罰金之折算標準。扣案之偽造國民身分證
    一張（含其上偽造之內政部公印文一枚）係被告所有供犯罪
    所用之物，爰依刑法第三十八條第一項第二款規定沒收之。
    至偽造之財團法人金融聯合徵信中心當事人個人信用報告申
    請書一紙，業經被告向財團法人金融聯合徵信中心人員提出
    行使而不復為被告所有，爰不予沒收，惟其上偽造之「丙○○」之署押一枚，應依刑法第二百十九條之規定宣告沒收。
四、檢察官於原審移送併辦意旨（臺灣高雄地方法院檢察署九十
    三年度偵字第二二八一八號、九十三年度偵緝字第二三一五
    號）及上訴本院並移請併辦意旨【下述（二）、（四）部分
    】（臺灣高雄地方法院檢察署94年度偵字第15095號、15099
    號）略以：被告基於概括犯意，自九十二年間至九十三年間
    ，連續持他人之身分證並冒用他人之名義為左列行為：
（一）自九十二年八月一日起迄九十三年十月二十日止，持其弟
      蔡政賢之身分證，並冒用其弟蔡政賢之名義，向高雄市政
      府申請敦鄰園有限公司之營利事業設立登記後，分別填具
      信用卡或現金卡之申請書分別向土地銀行、合作金庫銀行
      、中國信託商業銀行、台新銀行、大眾銀行、板信銀行、
      玉山銀行、富邦銀行、日盛銀行申請信用卡及現金卡，待
      取得信用卡或現金卡後，即意圖為自己不法之所有，基於
      概括犯意，自九十二年間起，連續多次利用自動提款機預
      借現金，並於九十三年間，連續多次前往特約商店內，向
      各店員詐稱係蔡政賢本人，而以刷卡方式購買商品，並在
      簽帳單上偽造「蔡政賢」之署名，持向各店員行使，致使
      各店員陷於錯誤，將其購買之財物交付蔡政賢，總計自自
      動提款機和特約商店詐騙所得達新臺幣（下同）二十六萬
      三千九百元，足以生損害於土地銀行、合作金庫銀行、中
      國信託商業銀行、台新銀行、大眾銀行、板信銀行、玉山
      銀行、富邦銀行、日盛銀行、蔡政賢及特約商店。
（二）於九十三年間某日，與姓名年籍不詳之偽造集團成員聯絡
      ，與該偽造集團之成員基於共同犯意之聯絡，以五萬元為
      代價，由丁○提供其本人之照片，由該偽造集團之成員在
      不詳時、地偽造乙○○之身分證，嗣於九十三年七月十日
      以郵寄方式寄到高雄市小港區○○○路八七號丁○之住處
      。詎丁○於取得偽造之身分證後，基於概括之犯意，旋即
      冒用乙○○之名義，向中華電信股份有限公司申請（07）
      0000000門號，並盜打該門號詐得新台幣6948 元之不正利
      益，於九十三年八月五日，持前揭偽造「乙○○」之身分
      證，前往設於高雄市三民區○○○路二八七號由王肆良所
      開設之城市蘇活電腦公司，以二萬七千八百四十六元之價
      格購買ＡＤＳＬ電腦數位組合，並在中華電信ＡＤＳＬ租
      用及異動申請書（固接制專用）及分期付款申請書上偽造
      「乙○○」之署名，並以「乙○○」之名義向遠東銀行申
      請貸款二萬七千八百四十六元，得手後於跳蚤市場內將前
      開電腦設備以一萬五千元出售，所得亦花用殆盡；又丁○
      於不詳時、地偽刻「乙○○」之印章後，再於九十三年八
      月十日，持前揭偽造「乙○○」之身分證及印章，至合作
      金庫辦理開設帳號0000000000000號帳戶，
      並申請0000000000000000號信用卡，分
      別於九十三年八月二十五日及同年九月六日，以自動提款
      機預借現金一萬七千元得逞；嗣丁○再持「乙○○」之身
      分證，於九十三年九月二十九日前往設於台中市○○路與
      進化北路口之台朔汽車經銷商，購買車牌號碼○四○六─
      ＫＺ號自用小客車一輛，並向台新銀行辦理貸款七十三萬
      元後，旋即於九十三年十月四日持前開偽造之「乙○○」
      身分證，前往設於高雄縣大寮鄉○○○路五○八號一樓由
      劉宗杰所經營之永全當舖，以二十萬元之代價典當前開自
      用小客車，足以生損害於遠東銀行、台朔汽車經銷商、台
      新銀行、劉宗杰及乙○○。
（三）於九十二年間某日，在其向甲○○及己○○所借用支票號
      碼ＦＡ0000000、ＫＤ0000000及ＫＤ00
      00000號支票之背書欄內，冒用戊○○之名義，偽造
      戊○○之署名於支票後背書，再持往合作金庫銀行大順分
      行及鳳山郵局第七支局提領現金，惟該三張支票業經甲○○及己○○申請掛失止付，始未順利提領。
（四）於八十七年二月十六日，持偽造之「黃嘉焜」身分證，至
      高雄縣政府，申請在高雄縣岡山鎮○○街六十寺巷十八號
      七樓，冒用黃嘉焜名義開設「統將資訊社」。
  　因認被告另涉犯刑法第二百十六條、第二百十條、第二百十
    二條之行使偽造私文書及行使偽造特種文書罪嫌、刑法第三
    百三十九條第一項之詐欺罪嫌及刑法第三百三十五條之侵占
    罪嫌，並與前開論罪科刑部分有連續犯裁判上一罪關係。
五、惟查
（一）移送併辦意旨所指上述（一）（二）（三）項犯罪事實係
      指被告丁○以其弟蔡政賢名義申請信用卡現金卡刷卡詐欺
      、以偽造之乙○○國民身分證購物詐財及申請信用卡刷卡
      詐欺、在支票背面偽造戊○○署名欲向銀行詐領支票款）
      等情，而本件上述論罪科刑之犯罪事實則為被告持偽造之
      丙○○國民身分證向財團法人金融聯合徵信中心申請查詢
      丙○○之財產信用資料等，二者之犯罪情節、態樣均屬有
      異。
（二）併案意旨所指被告在支票背面偽造戊○○署名欲向銀行詐
      領支票款之犯罪行為【即上述移送併辦意旨（三）之犯罪
      行為）之時間係在九十二年三月間，與本件犯罪時間為九
      十三年一、二月間相隔達一年之久，業經被告供述明確（
      見原審九十四年六月二日簡式審判筆錄，原審卷第一四八
      頁），亦難認為與本件論罪科刑部分係本於一概括犯意而
      為；至被告雖供稱：「我去申請丙○○信用狀況，我要做
      食品飲料，要用他的身分證去購買貨車。」「（是否有意
      使用丙○○身分證申辦信用卡、現金卡或是申辦ＡＤＳＬ
      線路？）我有意申請信用卡。」等語（見原審九十四年六
      月二日簡式審判筆錄），而與移送併辦意旨所指被告偽造
      之乙○○國民身分證購物詐財及申請信用卡刷卡詐欺之犯
      行類似，然於本件僅為被告之後續犯罪計畫，究與被告以
      偽造之乙○○國民身分證購物詐財及申請信用卡刷卡詐欺
      者【即移送併辦意旨（二）之犯罪行為】乃業已完成之犯
      罪行為不相一致，況移送併辦意旨（二）之犯罪行為之犯
      罪時間係在九十三年五、六月間，業經被告供述明確（原
      審九十四年六月二日簡式審判筆錄），對此被告供稱：「
      （為何九十三年二月份為警查獲後又於九十三年五、六月
      份又再向偽造證件集團購買？）丙○○的部分被警方查獲
      ，就不能再用，所以再用乙○○的。」「（你在丙○○本
      件被查獲後，何時又再打算購買其他人身分證？）我在九
      十三年五月份時才打算買乙○○的身分證。（你購買乙○○身分證是否本於先前犯意購買還是另行起意？）我是生
      意做了之後，覺得有需要購買才另行購買的，二月份我就
      被抓後，我要是當初就有概括犯意，我會二月就繼續購買
      ，但我到五月時，覺得做生意沒有辦法，才打算再購買，
      這兩件是犯罪狀態相同，但是是另行起意的」等語明確（
      見原審九十四年六月二日簡式審判筆錄，原審卷第一四八
      頁、第一四九頁），足見其係另行起意而為本件移送併辦
      意旨（二）之犯罪行為。至於被告於本院審理時改稱上述
      偽造之乙○○國民身分證與本案偽造之丙○○國民身分證
      係同時間向姓柯的那個男子購買的，。伊是先使用丙○○
      的身分證，當時公司還有在營業，後來才使用乙○○身分
      證云云。惟所供與其先前於原審供詞明顯不同，顯然係有
      意將二者混為裁判上一罪而為狡辯之詞，應以其於原審之
      供詞為實在，併予敘明。
（三）移送併辦（四）部分，其犯罪時間為八十七年二月十六日
      ，而本件犯罪時間為九十三年一、二月間，二者相隔達六
      年之久，更難謂有何時間密接關係，無從認定係連續犯裁
      判上一罪。
（四）綜上所述，難認本件論罪科刑部分與移送併辦意旨所指犯
      罪事實間有何連續犯裁判上一罪關係可言，本院無從併為
      審理，應退回臺灣高雄地方法院檢察署檢察官另行依法辦
      理。
六、據上論斷，應依刑事訴訟法第369條第1項前段、第364 條，
    刑法第刑法第28條、第210條、第212條、第216條、第218條
    第1項、第55條、第219條、第41條第1項前段、第38條第1項
    第2款，罰金罰鍰提高標準條例第1條前段、第2 條，判決如
    主文。
本案經檢察官洪泰文到庭執行職務。
中　　華　　民　　國　　94　　年　　10　　月　　27　　日
　　　　　　　　　刑事第十庭審判長法　官  陳正雄
　　　　　　　　　　　　　　　　　法　官  許宗和
　　　　　　　　　　　　　　  　  法　官  許錦印
以上正本證明與原本無異。
如不服本判決，應於收受送達後十日內向本院提出上訴書狀，其
未敘述上訴之理由者並得於提起上訴後十日內向本院補提理由書
（均須按他造當事人之人數附繕本）。
                                  書記官  楊妙恩
中　　華　　民　　國　　94　　年　　11　　月　　2 　　日
附錄本案論罪科刑法條全文：
刑法第210條
偽造、變造私文書，足以生損害於公眾或他人者，處五年以下有
期徒刑。
刑法第212條
偽造、變造護照、旅券、免許證、特許證及關於品行、能力服務
或其他相類之證書、介紹書，足以生損害於公眾或他人者，處一
年以下有期徒刑、拘役或三百元以下罰金。
刑法第216條
行使第210條至第215條之文書者，依偽造、變造文書或登載不實
事項或使登載不實事項之規定處斷。
刑法第218條
偽造公印或公印文者，處五年以下有期徒刑。
盜用公印或公印文足以生損害於公眾或他人者，亦同。
